【裁判字號】    97,訴,8
【裁判日期】    970603
【裁判案由】    搶奪
【裁判全文】
臺灣屏東地方法院刑事判決                 97年度訴字第8號
公  訴  人  臺灣屏東地方法院檢察署檢察官
被      告  丙○○
指定辯護人  公設辯護人乙○○
上列被告因搶奪案件，經檢察官提起公訴（96年度偵字第4365號
），本院判決如下：
    主  文
丙○○犯搶奪罪，累犯，處有期徒刑壹年陸月。
    事  實
一、丙○○為瘖啞之人，前於民國85年間因懲治盜匪條例案件，
    經臺灣高等法院高雄分院以84年度上訴字第2746號判處有期
    徒刑4 年6 月確定，於86年6 月7 日縮短刑期假釋出監，又
    於88年間，因搶奪案件，經臺灣臺中地方法院以88年度訴字
    第1697號判處有期徒刑1 年6 月確定，經撤銷假釋並與上開
    懲治盜匪條例案件之殘刑合併執行，於93年4 月17日縮短刑
    期執行完畢，隔日出監。
二、詎丙○○仍不知悔改，竟基於意圖為自己不法所有之搶奪犯
    意，於96年7 月2 日上午10時50分許，騎乘車牌號碼XD7—
    615 之重型機車（下稱系爭機車），途經屏東縣潮州鎮○○
    路與盧山路交岔路口時，見己○○獨自騎乘自行車行經該處
    ，趁己○○不備之際，徒手攫取其置放於自行車前方置物籃
    內之手提袋1 個，內有現金新臺幣（下同）9,300 元、身分
    證、健保卡、駕照、金融卡及信用卡等物品，得手後騎乘機
    車揚長而去。嗣於96年7 月2 日下午5 時10分許，在高雄市
    三民區市○○路383 號對面公園，為警循線查獲，並扣得現
    金38,525元及作案時穿戴之安全帽與上衣各1 件。
三、案經屏東縣警察局潮州分局移請臺灣屏東地方法院檢察署檢
    察官偵查起訴。
    理  由
壹、程序部分：
一、按被告以外之人於偵查中向檢察官所為之陳述，除顯有不可
    信之情況者外，得為證據，刑事訴訟法第159 條之1 第2項
    亦有明文，而該條之立法理由係認被告以外之人（包括證人
    、鑑定人、告訴人、被害人及共同被告等）之陳述如在法官
    面前為之，因其任意陳述之信用性係在已受確定保障之情況
    下所為，自得作為證據。而現階段刑事訴訟法規定檢察官代
    表國家偵查犯罪、實施公訴，依法其有訊問被告、證人及鑑
    定人之權，證人、鑑定人且須具結，而實務運作時，檢察官
    偵查中向被告以外之人所取得之陳述，原則上均能遵守法律
    規定，不致違法取供，其可信度極高，職是，被告以外之人
    前於偵查中已具結而為證述，除反對該項供述得具有證據能
    力之一方，已釋明「顯有不可信之情況」之理由外，即不宜
    遽指該證人於偵查中之陳述不具證據能力。本件證人己○○
    、丁○○於偵查中在檢察官前所為陳述，已經依法具結，另
    被告及其指定辯護人復未曾提及檢察官在偵查時有何不法取
    供致證人證詞顯不可信之情事，是其等於偵查中之證述，自
    得採為本件證據。
二、又卷附監視錄影帶翻拍照片6 張及查獲地點「高雄市三民區
    市○○路對面公園」現場照片5 張，均係傳達照相當時現場
    情況，而透過照片傳達的情形與現場真實情形，在內容上的
    一致性，透過機械的正確性來加以保障，換言之，照片並不
    存在人對現實情形的知覺、記憶所經常發生的表現錯誤，是
    照片之性質亦非供述證據，並無傳聞法則之適用，且於此亦
    別無證據證明上開資料有經偽造變造之情形，有證據能力。
三、按傳聞法則之重要理論依據，在於傳聞證據未經當事人之反
    對詰問予以核實，乃予排斥，惟若當事人已放棄對原供述人
    之反對詰問權，於法院審判時表明同意該等傳聞證據可作為
    證據，基於證據資料愈豐富，愈有助於真實發現之理念，並
    貫徹刑事訴訟法修法加重當事人進行主義之精神，確認當事
    人對於證據能力有處分權之制度，傳聞證據經當事人同意作
    為證據，法院認為適當者，亦得為證據。另當事人於調查證
    據時，對於傳聞證據表示「沒有意見」、「對於證據調查無
    意見」，而未於言詞辯論終結前聲明異議，應視為已有將該
    等傳聞證據採為證據之同意，此刑事訴訟法第159 條之5 定
    有明文。檢察官、被告及其指定辯護人於本院審理程序時已
    表示對於全案卷證證據之證據能力均無意見，且同意作為本
    案之證據（本院卷第89至90頁），依刑事訴訟法第159 條之
    5 之規定，檢察官、被告及辯護人已同意本案所有證據均有
    證據能力，本院斟酌該等證據並非非法取得，亦無證明力明
    顯過低之情形，是該等證據，均得採為證據。
貳、實體部分：
一、訊據被告丙○○固不否認有於上揭時間騎乘系爭機車在屏東
    縣潮州鎮○○路與盧山路附近及卷附監視錄影帶翻拍照片內
    之人為被告本人之事實（見本院卷第32頁），惟矢口否認有
    何搶奪犯行，辯稱：其並沒有搶奪被害人己○○之手提袋，
    當時只有在附近閒逛找工作等語。經查：
  (一)證人即被害人己○○於偵查中證稱：「（當初行搶之人身穿
    何色？）淺綠色」等語（見偵查卷第18頁）；於本院審理時
    證稱：「（請說明於96年7 月2 日上午10時50分是何情形被
    搶，請說明一下？）我當時騎乘腳踏車，我將的手提袋放在
    我把手前面的車籃上面，我不知道怎麼會有搶劫案件，歹徒
    從我的左後方過來，伸手搶我的手提袋，手提袋裡面有公款
    及我私人的包包，公款5000元，私人的款項有4000多元」、
    「（有無看到搶奪你的人穿何衣服？）我看到他穿綠色的衣
    服」、「（提示警卷第20頁，是否為警卷照片上的人？）
    我當時被搶已經慌掉了，並大聲喊搶劫，是綠色的衣服沒錯
    」、「（你喊叫搶劫時有無人幫忙去追歹徒？）我不清楚，
    我只有大聲喊搶劫」等語（見本院卷第57頁）。
  (二)證人丁○○於偵查中證稱：「（是否目擊本案搶奪？）是」
    、「（時間、地點為何？）在我住處興隆路上，時間是在96
    年7 月2 日上午，當時我剛好到銀行匯完錢出來，當時經過
    是我看到己○○哀叫一聲，那時有人加足馬力離開。當時己○○是騎腳踏車，我跟他是對向車道。當時因為聽到一聲哀
    的很大聲，我就回頭，我就看到一位騎機車的人正在搶己○○的東西，我就騎機車追那搶的人，那人是男的」、「（當
    時行搶之人是搶己○○何東西？）袋子，這袋子已經被那行
    搶之人搶到手，我就騎機車一直追，當時那行搶之人的機車
    牌照是被塗黑，我騎緊跟著這行搶之人，但這牌照雖被塗黑
    ，但我依稀能看到這牌照號碼，我就去報警，這時己○○還
    沒報案」、「（當時這行搶之人穿著為何？）淺色格子上衣
    ，穿長褲、穿布鞋。這布鞋的鞋底邊是白色環狀」、「（這
    當時行搶之人機車顏色？）銀白色。淺色，當時日正當中，
    陽光很強」、「（當時這行搶之人安全帽顏色？）白色或是
    銀色，淺色」、「（機車號碼為何？）我有記起來，XD7-
    615 號」、「（行搶之人體態？）比我壯」、「（你是否能
    確定那行搶之人的牌號？）能，我是從事機車修理的」、「
    （車牌上是否有「台灣省」？）被抹黑，但X 、Y 字號是直
    轄市的字號」、「（提示警卷照片，當初行搶之人，是否是
    這照片中2 人？）是。穿著沒錯，是穿格子的衣服」等語（
    見偵查卷第17至18頁）；於審理時到庭具結證稱：「歹徒伸
    手行搶的時候我沒有看到，只有聽到被害人哀叫了很大一聲
    ，我往被害人的方向看，看到被害人的東西1 包東西掉到地
    上，我就停下來，我前面有一對夫婦說這不可能追到，我就
    回頭追了約200 公尺」、「（搶奪被害人己○○的人，是否
    就是照片上的騎士？提示警卷照片第17、20頁）我當時有記
    車牌號碼就跟警察說了，他穿的衣服有格子條文沒有錯，鞋
    子上有個英文字母」、「（是否還記得當初的搶匪機車的樣
    子？）機車我記得不是白色就是銀色，因為當時的陽光很強
    ，警察有拿照片給我指認，我說車牌怎麼會有像黑色浮水印
    」、「（你看照片中機車樣子與你所看到的機車樣子相同嗎
    ？）是相同」、「（從照片中是否可以確定背部就是當初搶
    案發生的背影？你說看到車牌的浮水印像鉛筆畫過，是否就
    如照片中的情形？提示警卷第17至19頁被告被查獲後背部的
    相片）沒有錯，就是我當時看到的背影。車牌就是我看到像
    黑色浮水印的樣子」、「（鞋子跟你說有看到「Ｎ」的樣子
    相同，顏色是否如相片所示嗎？提示照片第21頁）鞋子與我
    看到的相同沒錯，鞋底是白色，鞋子上標示是Ｎ字的沒錯」
    等語（見本院卷第58至60頁）。
  (三)證人己○○、丁○○均與被告不認識，亦無素怨，自無故意
    設詞誣陷被告之可能；復觀之卷附之監視錄影帶翻拍照片6
    張其照片內之人均係被告無誤及系爭機車車牌係如證人丁○○所證無誤，且有扣案之被告作案時所穿戴之安全帽及上衣
    各1 件在卷可稽，該衣服、物品均與照片內所示之衣、物相
    符，此亦為被告所不爭執（見警卷第17至18頁、本院卷第32
    頁）。是上開證人之證詞所證勾稽互核，亦均與證物相符，
    故其等證詞自屬可信。
  (四)至被告辯稱其係到屏東縣潮州鎮去找工作云云，惟其於警詢
    時自承：其到潮州是要找工作，但是是隨便找、沒有看報紙
    事先聯絡等語（見警卷第4 頁）；於本院審理時又陳稱：「
    翻拍照片是我本人沒有錯，但是案發當天我是去找工作，剛
    好有騎車經過這個地方，所以有拍到我騎車經過的照片，我
    當天不太認得路，所以頭才會左右搜尋，而且我不知道要找
    那一家，我找完工作之後就回家，但警察就來找我了。我有
    先看過報紙的徵人啟事，但路名我沒有特別記下來，記在腦
    子裡，後來去潮州要找那家公司的時候找不到路，才一直在
    潮州鎮上繞來繞去」等語（見本院卷第32頁）；被告於警詢
    先係供稱隨便找、沒有看報紙事先聯絡等語，事後又改稱有
    看報紙的徵人啟事，有記下特定路名在腦中，但找不到路（
    即有特定公司要去應徵）等語，其先後供述不一，是被告辯
    稱其是前往屏東縣潮州鎮找工作乙節，已非無疑。
  (五)另證人即被告目前工作之老闆甲○○於本院審理時到庭證稱
    ：被告目前尚由證人甲○○雇用，從事板模工，每日薪資約
    1,700 元、1,800 元左右等語（見本院卷第61頁）；惟衡諸
    常情，被告目前已有固定工作，而欲前往屏東縣潮州鎮尋找
    新工作，在高雄、屏東路途遙遠之情況下，豈有隨意前往屏
    東縣潮州鎮路上任意尋找公司之可能，且一般人找尋工作，
    理應記下所欲前往之公司名稱、地址，被告又稱其係在路上
    隨便尋找，不知道要找哪一家云云；另證人即被告之姊夫戊○○於本院審理時證稱：「（是否知道被告當天早上有去潮
    州？）他沒有跟我提到這件事情」、「（為何被告平常住高
    雄，為何要到潮州找工作，被告有無告訴你何原因？）沒有
    」、「（是否知道被告有工作為何還要去潮州找工作？）我
    只知道被告6 、7 月都在高雄工作，被告並沒有跟我說到潮
    州找工作的事情」等語（見本院卷第63至64頁）。證人戊○○為被告姊夫，且為被告聲請傳喚之證人，自無故意誣陷被
    告之可能，是其證詞應堪採信；綜上，被告上開辯稱，與證
    人戊○○所證不符，亦違常情，並無可信。
  (六)被告所辯並無搶奪犯行，尚無可採。是本件事證明確，被告
    上開犯行，洵堪認定，應依法論科。
二、核被告所為，係犯刑法325 條第1 項之搶奪罪。被告有事實
    欄所載論罪科刑執行之情形，此有臺灣屏東地方法院檢察署
    刑案資料查註紀錄表及臺灣高等法院被告前案紀錄表各1 份
    在卷可查，其受有期徒刑執行完畢後，5 年之內再犯有期徒
    刑以上刑之本罪，為累犯，應依刑法第47條第1 項規定加重
    其刑。又被告為瘖啞人，業經其供明在卷，復有身心障礙手
    冊附卷可參（見本院卷第100 頁），且經本院參酌當庭觀察
    其透過手語通譯溝通表達之情形無訛，爰依刑法第20條規定
    減輕其刑，並依法先加後減之。爰審酌被告適值青壯之年，
    不知憑一己之力謀生，竟以前開方式搶奪他人財物，其動機
    及目的均不足取，其所為對社會治安實已構成重大威脅，且
    造成被害人精神上重大之傷害，其惡性非輕，犯後復否認犯
    行，態度非佳等一切情狀，量處如主文所示之刑。至扣案之
    扣案被告所有之安全帽及上衣各1 件，均為被告日常生活穿
    著所需之物；扣案之現金29,225元為被告所有（搶奪之財物
    已發還被害人），爰均不為沒收之宣告。
三、據上論斷，應依刑事訴訟法第299 條第1 項前段，刑法第32
    5 條第1 項前段、第47條第1 項、第20條，判決如主文。
本案經檢察官劉昀到庭執行職務。
中    華    民    國    97    年    6     月    3     日
                  刑事第一庭  審判長法  官  潘正屏
                                    法  官  曾吉雄
                                    法  官  許蓓雯
以上正本證明與原本無異。
如不服本判決應於收受本判決送達後十日內向本院提出上訴書狀，
其未敘述上訴理由者，並得於提起上訴後十日內向本院補提理由
書狀（均須按他造當事人之人數附繕本）「切勿逕送上級法院」
中    華    民    國    97    年    6     月    5     日
                                    書記官  蘇雅慧
附錄本判決論罪科刑法條全文
中華民國刑法第325條第1項
意圖為自己或第三人不法之所有，而搶奪他人之動產者，處 6 月
以上 5 年以下有期徒刑。


司法院資訊處製作；財團法人民間司法改革基金會備份。
